臺灣板橋地方法院刑事判決　　　　　　 95年度交訴字第103號
公　訴　人　臺灣板橋地方法院檢察署檢察官
被　　　告　丙○○
上列被告因過失致死案件，經檢察官提起公訴（95年度偵字第14
257 號），本院判決如下：
    主    文
丙○○從事業務之人，因業務上之過失致人於死，處有期徒刑柒
月。
    事    實
一、丙○○受僱於乙○○（起訴書誤繕為林國誠）在臺北縣三重
    市○○○路288 之5 號所經營之「源美洗衣店」，負責駕駛
    自用小貨車載送貨物為業，係從事駕駛業務之人，其於民國
    95年5 月5 日17時40分許，駕駛源美洗衣店所使用之車牌號
    碼DE-6478 號自用小貨車（下稱本案汽車）上班時，沿臺北
    縣三重市○○○路往蘆洲市方向行駛，途經臺北縣三重市○
    ○○街31號前時，本應注意汽車行駛時，駕駛人應注意車前
    狀況，並隨時採取必要之安全措施，而當時天候晴、日間自
    然光線、柏油路面乾燥且無缺陷及障礙物、視距良好，並無
    不能注意之情事，詎丙○○竟因工作疲累打瞌睡而疏未注意
    車前狀況，致所駕駛本案汽車之右前車頭追撞同向前方由王
    錫賢所騎乘車牌號碼P87-400 號重型機車（下稱本案機車）
    車尾，而王錫賢被撞後即飛起往後仰撞到本案汽車擋風玻璃
    倒地，另本案機車先卡在本案汽車之右前車底，嗣始滑向左
    前方撞擊停放在對向路旁之車牌號碼Z5-481號營業用大客車
    停止。丙○○肇事後，於尚未被有偵查犯罪職權之機關或公
    務員發覺前，停留在肇事現場向前來處理之警員坦承其為肇
    事人而自首，並接受裁判。惟王錫賢經送臺北縣立三重醫院
    救治，仍於同日18時許，因受有胸腹腔內出血及血氣胸等傷
    害引發呼吸性衰竭，於到院前即不治死亡。
二、案經王錫賢之父甲○○訴由臺北縣政府警察局三重分局報請
    臺灣板橋地方法院檢察署檢察官偵查後提起公訴。
    理    由
一、本案以下認定事實所引用之證據，檢察官、被告丙○○均未
    就證據能力表示異議，而各該證據依刑事訴訟法規定亦無不
    具證據能力之情事，故本院認均得作為認定被告有罪之依據
    ，合先敘明。
二、上揭犯罪事實，業據被告丙○○於警詢、檢察官訊問及本院
    審理時均坦承不諱，並有道路交通事故現場圖、道路交通事
    故調查報告表（一）、（二）各1 份及現場照片24張附卷可
    資佐證，而被害人王錫賢確因本案車禍於95年5 月5 日18時
    許之送醫途中，因受有胸腹腔內出血及血氣胸等傷害引發呼
    吸性衰竭而不治死亡等事實，業經臺灣板橋地方法院檢察署
    檢察官會同法醫前往相驗屬實，並製有法醫驗斷書、勘驗筆
    錄及相驗屍體證明書等附卷可稽，均足徵被告前開自白與事
    實相符，應堪採信。
三、按駕駛人應注意車前狀況，並隨時採取必要之安全措施，道
    路交通安全規則第94條第3 項定有明文。查被告丙○○係從
    事駕駛業務之駕駛人，且案發當時仍在上班狀態，已據被告
    陳明在卷，其對於上開規定應知之甚詳，而肇事現場情況為
    天候晴、日間自然光線、柏油路面乾燥且無缺陷及障礙物、
    視距良好，復無不能注意之情事，詎被告於上開時地駕車，
    竟仍疏未注意車前狀況，致撞擊被害人王錫賢所騎乘之本案
    機車而肇事，其有過失甚明。而被害人確因本案車禍死亡之
    事實，已如前述，是被告之過失犯行與被害人死亡結果間，
    亦顯具有相當之因果關係。綜上，本案事證明確，被告犯行
    洵堪認定。
四、按行為後法律有變更者，適用行為時之法律。但行為後之法
    律有利於行為人者，適用最有利於行為人之法律，刑法第2
    條第1 項定有明文。又比較時應就罪刑有關之共犯、未遂犯
    、想像競合犯、牽連犯、連續犯、結合犯，以及累犯加重、
    自首減輕暨其他法定加減（如身分加減）與加減例等一切規
    定，綜其全部罪刑之結果而為比較（最高法院95年度第8 次
    刑事庭會議決議參照）。查被告丙○○為上開犯行後，刑法
    部分條文規定於95年7 月1 日修正施行，茲就比較情形分述
    如下：
（一）按刑法第276 條第2 項業務過失致人於死罪法定刑內有關
      得併科罰金刑之部分，依修正後刑法施行法第1 條之1 及
      刑法第33條第5 款等規定，得併科之罰金刑最高為新臺幣
      90,000元、最低為新臺幣1,000 元。然依被告行為時即修
      正前之刑法及罰金罰鍰提高標準條例之規定，該罪之罰金
      刑經提高倍數後，最高額雖與修正後之規定相同，惟最低
      額部分顯較修正後為輕。因此，比較上述修正前後之刑罰
      法律，修正後之相關規定既未較有利於被告，自應適用被
      告行為時之罰金刑刑度相關規定。
（二）被告行為時，刑法第62條前段有關自首減刑原規定為必減
      輕其刑，被告行為後，已修正為得減輕其刑，經比較新舊
      法，新法之規定尚非較有利於被告，應適用行為時之法律
      即修正前刑法第62條前段自首之規定。
（三）綜上所述，就95年7 月1 日修正施行前後之刑法相關條文
      ，經綜合全部罪刑而為比較之結果，本案應依刑法第2 條
      第1 項前段規定，一體適用修正前即被告行為時之刑法及
      罰金罰鍰提高標準條例規定，應予敘明。
五、核被告丙○○所為，係犯刑法第276 條第2 項之業務過失致
    人於死罪。查被告肇事後，於尚未被有偵查犯罪職權之機關
    或公務員發覺前，停留在肇事現場向前來處理之警員坦承其
    為肇事人而自首，並接受裁判，有臺北縣政府警察局三重分
    局道路交通事故肇事人自首情形記錄表1 份在卷可憑，合於
    自首之要件，應依修正前刑法第62條前段之規定減輕其刑。
    爰審酌被告因駕車輕忽而肇事，導致被害人死亡之嚴重結果
    ，並造成被害人家屬蒙受痛苦與遺憾，暨被告犯後雖就過失
    情節坦認不諱，惟尚未與被害人家屬達成和解等一切情狀，
    量處如主文所示之刑，以資懲儆。
據上論斷，應依刑事訴訟法第299 條第1 項前段，刑法第2 條第
1 項前段、第276 條第2 項、修正前刑法第62條前段，罰金罰鍰
提高標準條例第1 條前段，判決如主文。
本案經檢察官王家春到庭執行職務。
中　　華　　民　　國　　96　　年　　2 　　月　　27　　日
                    交通法庭  審判長法　官  李 麗 玲
                                　　法　官　黎 錦 福
                                　　法　官  張 兆 光
上列正本證明與原本無異。
如不服本判決，應於判決送達後10日內向本院提出上訴狀 (應附
繕本)，上訴於臺灣高等法院。
                                    書記官  曹 秋 冬
中　　華　　民　　國　　96　　年　　2 　　月　　27　　日
附錄本案論罪科刑法條：
刑法第276條
因過失致人於死者，處2 年以下有期徒刑、拘役或2,000 元以下
罰金。
從事業務之人，因業務上之過失犯前項之罪者，處5 年以下有期
徒刑或拘役，得併科3,000元以下罰金。
